臺灣高雄地方法院民事裁定
109年度消債清字第237號
聲  請  人  陳淑美  
0000000000000000

代  理  人  吳龍建律師
上列當事人因消費者債務清理事件聲請清算，本院裁定如下：
    主  文
聲請人陳淑美自中華民國一一○年一月二十六日下午四時起開始
清算程序。
命司法事務官進行本件清算程序。
    理  由
一、聲請意旨略以：伊無力清償債務，曾於民國109年7月14日向
    本院聲請調解債務清償方案，惟調解不成立。又伊未經法院
    裁定開始更生程序或許可和解或宣告破產，爰聲請清算等語
    。
二、按債務人不能清償債務或有不能清償之虞者，得依本條例所
    定更生或清算程序，清理其債務；債務人對於金融機構負債
    務者，在聲請更生或清算前，應向最大債權金融機構請求協
    商債務清償方案，或向其住、居所地之法院或鄉、鎮、市、
    區調解委員會聲請債務清理之調解；自債務人提出協商請求
    之翌日起逾30日不開始協商，或自開始協商之翌日起逾90日
    協商不成立，債務人得逕向法院聲請更生或清算；債務人於
    法院裁定開始更生程序或許可和解或宣告破產前，得向法院
    聲請清算；法院開始清算程序之裁定，應載明其年、月、日
    、時，並即時發生效力；法院裁定開始更生或清算程序後，
    得命司法事務官進行更生或清算程序；必要時，得選任律師
    、會計師或其他適當之自然人或法人1人為監督人或管理人
    ，消費者債務清理條例（下稱消債條例）第3條、第151條第
    1項、第153條、第80條前段、第83條第1項、第16條第1項分
    別定有明文。
三、經查：　　
  ㈠聲請人前於109年7月14日向本院聲請調解債務清償方案，經
    本院109年度司消債調字第422號受理，於同年8月19日調解
    不成立，聲請人並於同日以言詞聲請清算等情，業經本院調
    閱上開調解卷宗核閱無訛，並有調解程序筆錄可參（見司消
    債調卷第30頁），是以依消費者債務清理條例施行細則第44
    條之3規定，聲請人於前置調解不成立後聲請清算，應屬合
    法。
  ㈡次查，聲請人於107年及108年度申報所得各為109元、4,054
    元，然其自陳向本院聲請清算前2年內有理容院之收入平均
    每月20,000元，名下原有位於高雄市前鎮區之1房1地（即戶
    籍址），經債權人富邦資產管理股份有限公司聲請本院以10
    9年度司執助字第1534號強制執行拍賣，業以價金1,988,889
    元拍定並於110年1月13日分配完畢，勞工保險於80年7月22
    日退保。又聲請人自陳從事理容業，工作地點在高雄市六合
    一路之七福理髮廳，每月收入為20,000元，未領取社會局補
    助等情，有債權人清冊（司消債調卷第6頁）、戶籍謄本（
    司消債調卷第8頁）、財團法人金融聯合徵信中心前置協商
    專用債權人清冊（司消債調卷第11至12頁）、信用報告（司
    消債調卷第14頁）、財政部高雄國稅局107年及108年度綜合
    所得稅各類所得資料清單及總歸戶財產查詢清單（司消債調
    卷第15至17頁）、勞工保險被保險人投保資料表（司消債調
    卷第18頁）、收入切結書（司消債調卷第20頁）、高雄市政
    府社會局社會福利資訊料查詢表（本案卷第16至17頁）、財
    產及收入狀況說明書（本案卷第25頁）、存摺（本案卷第26
    至31頁）、商業保險投保資料查詢結果表（本案卷第33頁）
    、土地及建物登記第一類謄本（本案卷第41至44頁）、本院
    109年度司執助字第1534號分配表暨公告分配期日函（本案
    卷第66至69頁）在卷可參。故本院審酌上情，認為核算聲請
    人目前償債能力之基礎以其切結聲請前兩年內平均每月收入
    20,000元為基準。
  ㈢關於聲請人個人日常必要支出部分，聲請人原居住處已遭拍
    定，業如前述。按債務人必要生活費用，以最近一年衛生福
    利部或直轄市政府所公告當地區每人每月最低生活費一點二
    倍定之，消債條例第64條之2第1項定有明文。本院參酌衛福
    部社會司所公告110年度高雄市最低生活費標準為13,341元
    。又該最低生活費用之標準，係照當地最近1年平均每人消
    費支出60％，依其基準之家庭收支調查報告調查表格式所示
    有關經常性支出之調查項目，其原即包括利息支出、食品、
    衣著、房租及水費、電費、醫療保健、交通、娛樂、教育等
    基本生活需求。本院認在聲請人並無特殊需求，應以此最低
    生活費之1.2倍即16,009元認係其個人必要生活費用。
  ㈣至扶養費支出部分，聲請人主張扶養身障之成年長女，每月
    扶養費4,000元。經查，聲請人與前配偶翁世乾（93年歿）
    育有之長女翁嘉琪係73年2月生，領有中華民國身心障礙證
    明（障礙等級為中度），107年及108年度申報所得各為13,6
    00元、51,360元（均為執行業務所得），名下有位於臺南市
    鹽水區之田賦1筆（持分6分之1，現值185,370元），未投保
    勞工保險，現每月領取社會局低收入戶補助8,836元等情，
    有戶籍謄本、稅務電子閘門財產所得調件明細表、勞保局電
    子閘門投保紀錄、中華民國身心障礙證明、存摺、高雄市政
    府社會局社會福利資訊料查詢表在卷可憑（司消債調卷第8
    頁、司消債調卷第38頁、本案卷第18至21頁、本案卷第34至
    40頁、本案卷第54至56頁）。本院審酌翁嘉琪業已36歲，雖
    為身障人士，107年及108年度均有申報執業所得，108年度
    平均每月尚有4,280元（計算式：51,360÷12＝4,280），加計
    社會局補助8,836元，合計13,116元，應認翁嘉琪非明顯須
    仰賴聲請人負擔扶養費，在聲請人現背負龐大債務之情形下
    ，本院認翁嘉琪應無受聲請人扶養必要，聲請人所提列每月
    支出翁嘉琪扶養費4,000元應予以剔除。
  ㈤綜上所述，以聲請人現每月收入20,000元為其償債能力基準
    ，扣除個人必要生活費16,009元後，餘3,991元，而聲請人
    之債權人原有臺灣土地銀行及富邦資產管理股份有限公司，
    其房地經拍賣分配後，依本院109年度司執助字第1534號分
    配表所載臺灣土地銀行已完全受償，富邦資產管理股份有限
    公司尚有不足額593,214元，如以聲請人每月所餘按月攤還
    結果，仍需約12年（計算式：593,214÷3,991÷12≒12.4）始
    能清償完畢，堪認聲請人確有不能清償債務之情事，則聲請
    人向本院聲請清算，應予准許，爰命司法事務官進行本件清
    算程序。
四、依消債條例第11條第1項、第83條第1項、第16條第1項，裁
    定如主文。
中　　華　　民　　國　　110 　年　　1 　　月　　26　　日
                  民事庭　法　官  　賴寶合
以上正本係照原本作成。
本裁定不得抗告。
中　　華　　民　　國　　110 　年　　1 　　月　　26　　日
                          書記官    胡美儀